臺灣臺北地方法院民事判決　　　　　　　　　　　　九十三年度重訴字第九七六號
　　原　　　告　華南商業銀行股份有限公司
　　法定代理人　甲○○
　　訴訟代理人　丙○○
　　被　　　告　乙○○
當事人間請求清償借款事件，本院於九十三年十月二十八日言詞辯論終結，判決如下
：
    主  　　文
被告應給付原告新台幣陸佰零肆萬壹仟佰柒拾捌元，及如附表一所示之利息、違約
金；美金萬捌仟伍佰拾元，及如附表二所示之利息、違約金；日幣肆佰玖拾
萬柒仟陸佰柒拾元，及如附表三所示之利息、違約金。
訴訟費用由被告負擔。
本判決於原告以新台幣貳佰玖拾萬元或同面額之中央政府建設公債九十年甲類第一
期債票為被告供擔保後，得假執行。
    事  　　實
甲、原告方面：
壹、聲明：如主文第一項所示，及為以供擔保為條件之假執行宣告。
貳、陳述：
　一、訴外人榮運企業股份有限公司（下稱榮運公司）於八十四年八月一日邀同被告
　　　為連帶保證人，以新台幣（下同）六千萬元為限額，就榮運公司對原告所負債
  　　務負連帶清償責任，被告並出具保證為憑。嗣榮運公司邀同被告為連帶保證人
　    ，向原告陸續借款達一千零五十六萬五千七百二十二元，並約定如未按期清償
      ，債務視為全部到期。另榮運公司於八十四年八月一日邀同被告為連帶保證人
      委請原告以美金六十萬元為限額，循環開發遠期信用狀，並簽訂委任開發遠期
      信用狀契約交原告收執，嗣原告依榮運公司之請求，陸續開發遠期信用狀，由
      原告代為墊款。詎榮運公司於借款屆期時並未依約還款，經原告聲請強制執行
      榮運公司之財產後，受償本金四百五十二萬四千三百四十四元，及計算至九十
      三年五月十四日止之利息暨違約金，尚不足六百零四萬一千三百七十八元，及
      如附表一所示之利息、違約金；美金三萬八千五百三十三元，及如附表二所示
      之利息、違約金；日幣四百九十三萬七千六百七十元，及如附表三所示之利息
      、違約金，被告為連帶保證人，應負連帶清償責任，為此提起本件訴訟。
　二、被告與榮運公司間關係密切，除曾擔任負責人外，尚擔任該公司董事至九十年
　　　十一月二十六日，且榮運公司與原告初次授信往來時，被告亦隨同辦理授信相
  　　關手續，簽立授信文件，與原告授信往來已有十多年之久。
  三、被告在系爭借據、保證書上蓋章擔任連帶保證人，自應依各該契約約定負連帶
      保證責任；若被告否認無蓋用留存印鑑之事，應由其負舉證責任，再對保與否
      ，非保證責任之要件，最高法院亦著有判例，故保證契約之成立，非以對保為
      必要。且保證能力與其是否具備有負責人身份無涉，亦無因離職而使連帶保證
      人得免除連帶保證責任之規定。
　四、按金融業者對於公司行號辦理融資放款，為使客戶迅速取得款項，銀行僅負責
　　　授信約定書當場對保，於每次放款時，不須再由連帶保證人本人於保證契約簽
  　　約或蓋章，僅需核對連帶保證人之印章與所留之印鑑是否相符即可，以節省時
　    間，對於借據等文件，究由何人所寫，不負認定之責，此乃金融業之慣例。被
      告於任榮運公司負責人並簽訂保證人時，即知連帶保證榮運公司所負一切債務
      ，並不限於首次債務，方留存印鑑卡，作為每次債務核章對保之用，因此依金
      融慣例及雙方約定方式辦理，於法並無不合。
參、證據：提出(一)保證書一份、(二)借據十三份、(三)授信約定書一份、(四)委任開發遠期
    信用狀契約一份、(五)匯款七紙、(六)台灣士林地方法院九十二年度執字第九一六七
    號強制執行金額計算書分配表影本一份、(七)榮運公司變更登記事項卡一份、(八)榮
    運公司八十一年九月函影本一份為證。
乙、被告方面：
壹、聲明：原告之訴駁回。
貳、陳述：
　一、被告於七十四年一月擔任榮運公司名義上之公司負責人，但實際之資金調度從
　　　未經手，對保證書上之條款亦不甚清楚。嗣被告於八十二年六月底離職，榮運
  　　公司之負責人亦變更為訴外人楊寶珠，離職前夕曾口頭向楊寶珠要求取回原印
　    鑑，但楊寶珠稱須辦理負責人變更，故暫時將印章留下，並未授權作任何借貸
      及其他用途。
　二、八十四年八月一日榮運公司為提高貸款額度，未徵詢被告之意願，再次簽訂連
　　  帶保證書，原告亦未通知被告對保，有違金融慣例。
　三、被告自榮運公司離職後，已失去負責人身分，應不具保證能力；且保證書上雖
　　　載有被告之姓名及蓋章，然其簽名與本人筆跡不符，顯見係他人未經被告同意
  　　擅自使用當時留在公司辦理更換負責人用之私章，而為榮運公司貸款之連帶保
　    證人。連帶保證契約既非被告簽名，所使用之印章於卸任負責人後不應再作為
      公司營運借貸相關用途，原告亦未經對保，故被告無須負連帶清償責任。
　四、銀行金融實務上，「對保」對銀行與當事人皆為保障。再者，授信約定書無具
　　　體記載保證金額，又每次貸款金額並非事先知悉，為確認每一筆保證責任，原
  　　告有知會被告之必要，豈可以節省時間為由，而不令保證人於每一筆保證契約
　    上親自簽名蓋章，以確認雙方之權責。
參、證據：提出(一)榮運公司歷次公司變更登記事項表十二份、(二)榮運公司股東名冊一
    份、(三)勞工保險卡影本一份為證。
    理  　　由
一、原告起訴主張榮運公司於八十四年八月一日邀同被告為連帶保證人，以六千萬元
    為限額，就榮運公司對原告所負債務負連帶清償責任，被告並出具保證為憑。嗣
　  榮運公司邀同被告為連帶保證人，向原告陸續借款達一千零五十六萬五千七百二
    十二元，並約定如未按期清償，債務視為全部到期。另榮運公司於八十四年八月
    一日邀同被告為連帶保證人委請原告以美金六十萬元為限額，循環開發遠期信用
    狀，並簽訂委任開發遠期信用狀契約交原告收執，嗣原告依榮運公司之請求，陸
    續開發遠期信用狀，由原告代為墊款。詎榮運公司於借款屆期時並未依約還款，
    經原告聲請強制執行榮運公司之財產後，受償本金四百五十二萬四千三百四十四
    元，及計算至九十三年五月十四日止之利息暨違約金，尚不足六百零四萬一千三
    百七十八元，及如附表一所示之利息、違約金；美金三萬八千五百三十三元，及
    如附表二所示之利息、違約金；日幣四百九十三萬七千六百七十元，及如附表三
    所示之利息、違約金，被告為連帶保證人，應負連帶清償責任，為此提起本件訴
    訟。
    被告則以其於七十四年一月擔任榮運公司名義上負責人，八十二年六月底離職，
    連帶保證書上非被告之簽名，係他人未經被告同意，利用被告留存公司辦理變更
    負責人之印章，而為榮運公司之連帶保證人；被告已失去負責人身分，應不具保
    證能力，且原告亦未經對保，被告無庸負連帶清償責任等語置辯。
二、原告主張榮運公司於八十四年八月一日起，向原告陸續借款達一千零五十六萬五
    千七百二十二元，並約定如未按期清償，債務視為全部到期。另榮運公司委請原
    告以美金六十萬元為限額，循環開發遠期信用狀，由原告代為墊款。詎榮運公司
    於借款屆期時並未依約還款，經原告聲請強制執行榮運公司之財產後，受償本金
    四百五十二萬四千三百四十四元，及計算至九十三年五月十四日止之利息暨違約
    金，尚不足六百零四萬一千三百七十八元，及如附表一所示之利息、違約金；美
    金三萬八千五百三十三元，及如附表二所示之利息、違約金；日幣四百九十三萬
    七千六百七十元，及如附表三所示之利息、違約金之事實，業據其提出借據十三
    份、委任開發遠期信用狀契約一份、匯款七紙、台灣士林地方法院九十二年度執
　　字第九一六七號強制執行金額計算書分配表影本一份為證，並為被告所不爭執，
　  自堪信為真實。
三、原告主張被告為榮運公司借款之連帶保證人，就榮運公司之債務，應負連帶清償
    責任一節，則為被告所否認，並以前開情詞置辯，經查：
　　(一)原告主張被告為榮運公司之連帶保證人一節，業據其提出授信約定書、保證書
　　　為證，被告亦自承授信約定書上簽名為其所為，印章亦為其所有，另保證書上
  　　之印章亦為其所有等語（本院九十三年九月十六日言詞辯論筆錄）。且十三紙
　　　借據及委任開發遠期信用狀上被告之印文，經肉眼辨識，均與被告授信約定書
　　　上之印文相符，被告對印文之真正亦不爭執，堪信系爭保證書、十三紙借據及
  　　委任開發遠期信用狀契約上被告之印文為真正。
  　(二)雖被告辯稱保證書上簽名非其所為，且其於七十四年一月擔任榮運公司名義上
　　　負責人，八十二年六月底離職，連帶保證書上之印章係他人未經被告同意，利
　　　用被告留存公司辦理變更負責人之印章，而為榮運公司之連帶保證人等語。然
　　　按如有用印章代替簽名者，其蓋章與簽名生同等效力，民法第三條第二項定有
  　　明文。系爭保證書、借據及委任開發遠期信用狀契約上被告之印文既與授信契
　    約書所留之印鑑相同，且為真正，即已堪信原告主張被告擔任榮運公司借款之
      連帶保證人等情為真正。次按，當事人主張有利於己之事實，就其事實有舉證
　　　之責任，又私人之印章，由自己使用為常態，被人盜用為變態，主張變態事實
　　　之當事人，自應就此印章被盜用之事實負舉證之責任。系爭保證書、借據及委
  　　任開發遠期信用狀契約上被告之印文既為真正，則被告自應就其抗辯係遭他人
　　　盜蓋一節，負舉證責任，惟被告未能舉證證明之，其辯稱保證書上之印章係他
　　　人未經被告同意，利用被告留存公司辦理變更負責人之印章，而為榮運公司之
  　　連帶保證人等語，即不足採。
　　(三)再被告辯稱其自八十二年六月離職後，即失去榮運公司負責人之身分，即失去
　　　保證能力等語。然能否成為公司借款之連帶保證人，端視債權人是否接受該連
  　　帶保證人之保證，與是否為公司負責人之身份無涉。況依榮運公司歷年來之公
　    司變更登記事項表所示，自榮運公司七十三年成立時起，被告即擔任公司董事
      長一職，其父親及弟弟，訴外人詹年博、詹富盛，均曾擔任董事或監察人之職
      位，於被告所稱八十二年六月離職時，是由詹年博擔任董事長，被告擔任董事
      ，自八十四年五月二日楊寶珠擔任董事長後，被告與其父親、弟弟，仍繼續擔
      任董事及監察人迄今，顯見被告與榮運公司淵源甚深。至被告所提勞工保險卡
      八十二年七月九日之投保單位為訴外人香港商妙麗有限公司台灣分公司，而非
      榮運公司，然此僅能證明其勞保之投保單位，仍不能免除其應負之連帶保證責
      任。
　　(四)又被告辯稱原告未為對保，有違銀行慣例等語。原告則陳稱依金融業慣例，金
　　　融業者對於公司行號辦理融資放款，為使客戶迅速取得款項，銀行僅負責授信
  　　約定書當場對保，於每次放款時，不須再由連帶保證人本人於保證契約簽約或
　    蓋章，僅需核對連帶保證人之印章與所留之印鑑是否相符即可，以節省時間等
      語。按稱保證者，謂當事人約定，一方於他方之債務人不履行債務時，由其他
　　　負履行責任之契約，民法第七百三十九條定有明文，故保證契約為債權人與保
　　　證人間約定，由保證人對主債務人對債權人所負之債務為擔保之契約，保證契
  　　約之成立，只須雙方當事人意思表示一致即可，無須有何種方式。金融機構辦
　　　理貸款固有所謂「對保」一事，然「對」保無非係金融機構為求慎重，確認當
　　　事人意思表示之舉措而已，對保與否，並非保證契約成立之要件，縱未經對保
  　　亦非為免負保證責任之原因。故對保與否，並非保證契約成立之要件，亦非債
　　　權人與保證人成立保證契約時須負之義務，被告辯稱未對保，無庸負連帶保證
　　  等語，亦無足採。
四、綜上所述，原告主張被告為榮運公司之連帶保證人等情，為可採信，被告辯稱無
    庸負連帶保證之責任，並無足取。從而，原告依連帶保證之法律關係，請求被告
    給付六百零四萬一千三百七十八元，及如附表一所示之利息、違約金；美金三萬
    八千五百三十三元，及如附表二所示之利息、違約金；日幣四百九十三萬七千六
    百七十元，及如附表三所示之利息、違約金，為有理由，應予准許。
五、原告陳明願提供現金或中央政府建設公債九十年甲類第一次債票為擔保，聲請宣
    告假執行，經核並無不合，爰酌定相當之擔保金額，一併准許之。
六、結論：原告之訴為有理由，依民事訴訟法第七十八條，判決如主文。
中　　　華　　　民　　　國　　九十三　　年　　　十　　　月　　二十九　　日
　　　　　                    民事第五庭  法  官    吳青蓉
正本係照原本作成
如對本判決上訴，須於判決送達後廿日內向本院提出上訴狀
中　　　華　　　民　　　國　　九十三　　年　　　十　　　月　　二十九　　日
                                          書記官    陳耀山
